臺灣臺中地方法院臺中簡易庭民事判決
                                   110年度中簡字第2070號
原      告  莊文鐘  
訴訟代理人  袁慧瑜  

被      告  王鈺鳴  
上列當事人間確認本票債權不存在事件，於民國110年9月9日言
詞辯論終結，本院判決如下：
    主      文
確認被告持有原告簽發，發票日民國一一０年一月十日、到期日
民國一一０年一月二十八日、票據號碼CH七九六九０一號，票面金
額新臺幣壹拾萬元本票，對於原告之本票債權不存在。
訴訟費用由被告負擔。 
    事實及理由
一、原告主張：被告持原告簽發發票日民國110年1月10日、到期
    日110年1月28日、票據號碼CH796901，票面金額新臺幣（下
    同）10萬元本票（下稱系爭本票）聲請鈞院110年度司票字
    第2775號本票裁定，原告向被告借款8萬4000元，後有每半
    月給付被告1萬7000元，共付6、7期，爰請求確認被告對系
    爭本票之本票債權不存在等語，並聲明：確認被告持有原告
    簽發系爭本票之本票債權不存在。
二、被告則以：原告於110年1月10日向被告借款20萬元並開立同
    額支票，約定月息2%即1萬元每月利息200元，借款時預扣1
    個月利息，實際給付原告19萬6000元。並約定110年1月28日
    清償10萬元，110年3月15日清償10萬元，原告未依約定清償
    ，又簽發系爭本票，雙方約定改為半個月清償1萬5000元，
    被告共清償7期合計10萬5000元，尚欠9萬5000元等語資為抗
    辯。答辯聲明：原告之訴駁回。
三、得心證之理由：
  ㈠按確認法律關係之訴，非原告有即受確認判決之法律上利益
    者，不得提起之，民事訴訟法第247條第1項前段定有明文。
    所謂即受確認判決之法律上利益，係指法律關係之存否不明
    確，原告主觀上認其在法律上之地位有不妥之狀態存在，且
    此種不妥之狀態，能以確認判決將之除去者而言（最高法院
    52年台上字第1240號判例參照）。原告主張被告所持系爭本
    票之債權不存在，為被告所否認，原告於私法上之地位難謂
    無受侵害之危險，又此項危險得以對於被告之確認判決除去
    ，原告提起本件確認之訴，有即受確認判決之法律上利益而
    有權利保護之必要，合先敘明。
　㈡被告執有原告簽發系爭本票，聲請本院110年度司票字第2775
    號裁定准予強制執行，有該裁定附卷可稽（見本院卷第19頁
    ），並據本院調閱前開卷宗核閱無訛。按「票據債務人不得
    以自己與發票人或執票人之前手間所存抗辯之事由對抗執票
    人。但執票人取得票據出於惡意者，不在此限。」，票據法
    第13條定有明文。依此規定，票據直接前後手間得為票據原
    因抗辯。本件兩造為系爭本票之直接前後手，原告得主張票
    據原因抗辯。次按金錢消費借貸為要物契約，須當事人間互
    相表示借貸之意思一致，且貸與人將金錢之所有權移轉於借
    用人，始生效力。票據執票人與票據債務人均認票據原因關
    係為消費借貸，票據債務人抗辯其未收受借款，消費借貸並
    未成立，則就借款之已交付事實，即應由票據執票人負舉證
    責任（最高法院73年度第1次民事庭會議決議參照）。原告
    主張其向被告借款8萬4000元而簽發系爭本票等語，被告抗
    辯原告向其借款20萬元，除簽發面額20萬元支票外，並簽發
    系爭本票等語，雙方就系爭本票原因關係為兩造間金錢消費
    借貸關係乙節並不爭執，就借貸金額各執一詞，原告自承借
    得8萬4000元，應由被告就交付超過8萬4000元部分負舉證責
    任，被告就此並未舉證證明，自難採信，應認兩造間為票據
    原因之借款金額為8萬4000元。
　㈢按110年7月20日修正前民法第205條規定「約定利率，超過週
    年百分之二十者，債權人對於超過部分之利息，無請求權。
    」。被告稱原告向其借款約定月息百分之2，則年息為百分
    之24，已逾民法第205 條規定最高利率限制，僅得請求按年
    息百分之20計算之利息。次按「對於一人負擔數宗債務而其
    給付之種類相同者，如清償人所提出之給付，不足清償全部
    債額時，由清償人於清償時，指定其應抵充之債務。」，「
    清償人所提出之給付，應先抵充費用，次充利息，次充原本
    ；其依前二條之規定抵充債務者亦同。」，民法第321條、
    第323條分別定有明文。原告稱有每半月給付被告1萬7000元
    共付6、7期等語，被告稱原告有每半月給付被告1萬5000元
    共付7期等語，此清償為有利原告之事實，於被告自認範圍
    ，堪認原告主張之事實為真正，超過被告自認部分，原告主
    張即難採信，依此堪認原告有每半月清償被告1萬5000元，
    共7 次。原告既主張有清償之事實，並據以主張
　  本票債權不存在，應係主張其已清償所欠借款本息。原告當
    庭陳述每半月給付被告利息云云，應係指被告要求原告每半
    月給付利息，不能認為原告就超過法定限額利息部分為任意
    給付，借款本金均不消滅。茲依原告110年1月10日借款後，
    每半月（15日）還款1萬5000元，共付7次，先抵充利息後再
    抵充原本計算如附表所示，原告向被告借款本息已全數清償
    ，應認系爭本票之票據債權不存在。
四、從而，原告請求確認被告持有原告簽發系爭本票之票據債權
    不存在，為有理由，應予准許。
五、據上論結，本件原告之訴為有理由，依民事訴訟法第78條，
    判決如主文。
中　　華　　民　　國　　110 　年　　10　　月　　14　　日
                      臺灣臺中地方法院臺中簡易庭
                                法  官  熊祥雲
以上正本係照原本作成。
如不服本判決，應於送達後20日內，向本院提出上訴狀並表明上
訴理由，如於本判決宣示後送達前提起上訴者，應於判決送達後
20日內補提上訴理由書（須附繕本），如委任律師提起上訴者，
應一併繳納上訴審裁判費。
中　　華　　民　　國　　110 　年　　10　　月　　14　　日
                                書記官  王麗麗
 
附表（新臺幣）
編號 還款日期  債權本金 利息（以年息20%算，小數點以下4捨5入） 還款金額 清償本金 1 110.1.25 84000元 700元 15000元 14300元 2 110.2.10 69700元 581元 15000元 14419元 3 110.2.25 55281元 461元 15000元 14539元 4 110.3.10 40742元 340元 15000元 14660元 5 110.3.25 26082元 217元 15000元 14783元 6 110.4.10 11299元 94元 15000元 14906元 7 110.4.25 -3607元  15000元  合計-18607元